臺灣高等法院高雄分院刑事判決　　　 100年度上訴字第1111號
上　訴　人
即　被　告　劉世界
選任辯護人　劉家榮律師
上列上訴人因違反槍砲彈藥刀械管制條例等案件，不服臺灣屏東
地方法院99年度重訴字第26號中華民國100 年5 月24日第一審判
決（起訴案號：臺灣屏東地方法院檢察署99年度偵字第7306號、
99年度偵字第9422號），提起上訴，本院判決如下：
    主  文
上訴駁回。
    事  實
一、劉世界明知具有殺傷力之槍枝，係槍砲彈藥刀械管制條例第
    4 條第1 項第1 款所列管之槍砲，非經中央主管機關許可，
    不得持有、製造，竟基於製造具殺傷力槍枝之犯意，於民國
    （下同）99年5 、6 月間某日，未經許可而在其位於屏東縣
    高樹鄉○○村○○路66號之住處，以其所有金屬材質製成之
    工業用途火藥擊釘槍1 支，於前端換裝金屬材質套管，並加
    裝口徑約7.56mm可容金屬彈丸通過之金屬材質管狀物作為槍
    管，製造具有殺傷力之改造長槍（槍枝管制編號：000000
    0000號），並於製造完成後，未經許可而持有之。
二、劉世界曾與潘鳳英（劉世界之阿姨）之子何啟誠因細故而有
    衝突，竟另行起意，基於恐嚇危害安全之犯意，於99年8 月
    1 日15時55分許，持上開改造長槍1 支及鉛珠1 包、鞭炮4
    個，在屏東縣高樹鄉○○路2-11號潘鳳英之住處外，以手持
    上開改造長槍掛在車門，同時燃放鞭炮（鞭炮均已因燃放而
    滅失）之方式，作為加害生命、身體、財產、安全之惡害通
    知，致使潘鳳英心生畏懼，而報警處理。嗣經員警到場，並
    扣得上開劉世界所有之改造長槍1 支、及預備供上開槍枝擊
    發之鉛珠1 包（其中3 顆因鑑定試射而失其效用），始悉上
    情。
三、案經屏東縣政府警察局里港分局報告臺灣屏東地方法院檢察
    署檢察官偵查起訴。
    理  由
一、證據能力：
(一)、按法院或檢察官得囑託醫院、學校或其他相當之機關、團體
    為鑑定，或審查他人之鑑定，並準用刑事訴訟法第203 條至
    第206 條之1 規定；鑑定之經過及其結果，應命鑑定人以言
    詞或書面報告，同法第208 條第1 項、第206 條第1 項亦規
    定甚明，是鑑定人以書面為鑑定報告提出於法院，依刑事訴
    訟法第159 條第1 項立法理由及同法第206 條第1 項規定，
    即具有證據能力。又依上揭規定，檢察官對於偵查中之案件
    ，認須實施鑑定者，固應就具體個案，選任鑑定人或囑託鑑
    定機關為之；但對於司法警察機關調查中之案件，或有量大
    或急迫之情形，為因應實務之現實需求，檢察官針對該類案
    件之性質，基於檢察一體原則，得由該管檢察長對於轄區內
    之案件，以事前概括選任鑑定人或囑託鑑定機關之方式，俾
    便轄區內之司法警察官、司法警察對於調查中之此類案件，
    得即時送請事前已選任之鑑定人或囑託之鑑定機關實施鑑定
    （法務部92年9 月1 日法檢字第0920035083號函參照），而
    臺灣高等法院檢察署檢察長已概括選任內政部警政署刑事警
    察局為「槍彈有無殺傷力之鑑定」鑑定機關（臺灣高等法院
    檢察署92年10月15日檢文允字第0921001322號函附之臺灣高
    等法院檢察署檢察長概括選任鑑定機關名冊參照）。本件扣
    案槍枝，經查獲之司法警察機關即屏東縣政府警察局里港分
    局逕依上開規定送由概括選任槍彈鑑定機關即內政部警政署
    刑事警察局實施鑑定，該鑑定機關所出具之99年10月4 日刑
    鑑字第0990122440號鑑定書（見偵卷第18頁），自有證據能
    力。
(二)、又按被告以外之人於審判外之陳述，雖不符刑事訴訟法第15
    9 條之1 至第159 條之4 之規定，而經當事人於審判程序同
    意作為證據，法院審酌該言詞陳述或書面陳述作成時之情況
    ，認為適當者，亦得為證據，同法第159 條之5 第1 項有明
    文規定。本判決所引用之證據，其原屬於傳聞證據部分，檢
    察官及被告、辯護人均同意作為證據（見本院卷第30頁）。
    本院斟酌上開證據並無違法取得之情事，亦無證明力明顯過
    低之情形，認為作為本件被告認定犯罪有無之證據亦屬適當
    ，是均得採為本件論斷之證據。
二、訊據上訴人即被告劉世界於本院審理時坦承上開恐嚇犯行及
    改造槍枝之事實；惟辯稱：伊不知該槍有殺傷力，扣案鉛珠
    是伊釣魚用云云，其辯護人並以：本件的槍並不是一般的槍
    ，是工業用的打釘槍，需要有工業火藥，因槍已壞掉，所以
    並沒有工業火藥，槍本身並沒有殺傷力，是工業火藥才有殺
    傷力，現場也沒有扣到工業火藥，是鑑定機關自己拿工業火
    藥鑑定。恐嚇部分判太重云云（見本院卷第28頁）。經查，
    上開恐嚇犯罪事實，業經被告坦承不諱，核與證人即被害人
    潘鳳英於原審審理時到庭具結證述情節相符，並有改造長槍
    1 枝、鉛珠1 包扣案可佐，足認被告上開自白核與事實相符
    ，應堪採信。至上開製造槍枝犯罪事實，被告雖以前詞置辯
    ，然有改造長槍1 枝、鉛珠1 包扣案可佐。扣案之上開改造
    槍枝1 支及鉛珠1 包經內政部警政署刑事警察局鑑定，認「
    一、送鑑空氣槍1 支（槍枝管制編號0000000000），認係改
    造長槍，由打釘槍加裝土造金屬管及土造金屬套管而成，擊
    發功能正常，可供擊發口徑0.27吋建築工業用彈（作為發射
    動力），用以發射彈丸使用，依現狀，認具殺傷力。二、送
    鑑鉛珠1 包，認均係金屬彈丸。」有該局99年10月4 日刑鑑
    字第0990122440號鑑定書1 份附卷可稽（99年度偵字第7306
    號卷第18至20頁）。再經原審送法務部調查局鑑定，認「一
    、送鑑槍枝（管制編號：0000000000），係以金屬材質製成
    之工業用途火藥擊釘槍，於前端換裝金屬材質套管並加裝口
    徑約7.56 mm 可容金屬彈丸通過之金屬材質管狀物作為槍管
    改造而成，前述送鑑槍枝經操作機械性能良好，能擊發適用
    之工業彈，發射適合槍管填塞之球形金屬彈丸等物。二、送
    鑑鉛珠1 包，為漁具水中浮沉制重用途之球形咬鉛，直徑約
    7. 5mm、重約2.1g，適合作為前述送鑑槍枝槍管裝填發射使
    用之彈丸。三、由於送鑑時未附槍枝適用之工業彈，經另取
    送鑑槍枝適用之0.27吋工業彈，取中級威力強度之黃色工業
    彈供送鑑槍枝使用，取前述送鑑咬鉛作為發射用彈丸由槍口
    前膛置入1 顆後實際試射，每擊發一次工業彈發射鉛質彈丸
    1 顆方式實際射擊3 次，以彈速測定儀於槍口前方1 公尺處
    測得發射彈丸速度依序為每秒100.73 5、166.782 、155.89
    2 公尺，換算發射彈丸（直徑7.55mm、彈丸重2.1g）單位面
    積動能依序為24.118、66.111、57.759焦耳/ 平方公分。..
    . 五、前述送鑑槍枝（管制編號： 0000000000 ）經由前述
    方式實際試射，展現槍枝整體機械性能及彈丸發射威力，依
    其材質結構強度及整體機械性能現狀，認其能夠擊發適用之
    工業彈發射槍管內裝填適當之送鑑鉛珠或球形金屬彈丸於近
    距離具殺傷力。」有該局100 年2 月15日調科參字第10000
    060460號鑑定通知書1 份附卷可稽（原審卷第33至36頁）。
    又被告上訴理由以扣案槍枝，並未經查獲工業彈，扣案改造
    長槍根本無法使用，僅係外觀看起來讓人害怕而為恐嚇之用
    云云（見本院卷第11頁），經本院再函詢法務部調查局，該
    鑑定之槍枝（未附有工業彈）是否為已製造完成之槍枝？或
    因其未附工業彈而為製造未遂之槍枝？經函復略以：「二、
    本案相關送鑑槍枝……鑑驗結果如本局100 年2 月15日調科
    參字第10000060460 號鑑定通知書說明一所載……鑑明送鑑
    槍枝為完整且具殺傷力之土（改）造槍枝。三、又前述送鑑
    槍枝係利用製造完成之工業用途擊釘槍（器），保留擊發工
    業彈藥功能，卸除彈藥爆發高熱膨脹壓力所推動之擊釘裝置
    （推桿等），換裝內部貫通之金屬材質管狀物（槍管），致
    令彈藥爆發高熱膨脹壓力可直接推動槍管內任意填塞物（如
    彈丸等）循槍管發射，致其與正途使用之擊釘器之外觀及用
    途均略為改變……四、前述送鑑槍枝既經改裝改造事實，能
    夠以擊發無彈頭之工業制式彈藥后發射槍管填塞彈丸，且能
    夠發射適合其使用由彈頭、彈殼、發射藥及底火組成具殺傷
    力之完整子彈。」等語，有該局100 年10月7 日調科參字第
    10000529980 號函可憑（見本院卷第57、58頁），已再詳敘
    送鑑槍枝為完整且具殺傷力之土（改）造槍枝及其理由。參
    酌美國軍醫總署定義，彈丸撞擊動能達58呎磅（約為78.6焦
    耳），足以使人喪失戰鬥能力；內政部警政署刑事警察局對
    活豬作射擊測試結果，彈丸單位面積動能達24焦耳/ 平方公
    分，足以穿入豬隻皮肉層；日本科學警察研究所之研究結果
    ，彈丸單位面積動能達20焦耳/ 平方公分，足以穿入人體皮
    肉層等情（有上開鑑定書所附殺傷力數據可佐），堪認扣案
    之改造長槍具有殺傷力無訛。且殺傷力之定義依據司法院秘
    書長81.6.11 秘台廳（二）字第06985 號函釋示：殺傷力的
    標準為在最具威力的適當距離，以彈丸可穿入人體皮肉層之
    動能為基準。故原審辯護人認「調查局鑑定結論以於近距離
    具殺傷力，是否符合目前司法實務界所採有殺傷力相同之定
    義」等語，自屬無據；又原審辯護人認「實際試射槍枝，與
    被告所有送驗槍枝不同，如果加上鋼管，工業彈能否經過鋼
    管發射出去而有殺傷力，無法證明」等語。然查，法務部調
    查局對該槍枝鑑驗測試過程，係由鑑驗人員以送鑑現狀之整
    支槍枝進行實際試射，有調查局100 年3 月24日調科參字第
    10000120470 號函附卷可稽，且工業彈係作為發射動力，用
    以發射彈丸使用，並非作為彈丸發射出去，有上開刑事警察
    局、法務部調查局鑑定書附卷可稽，原審辯護人所指容有誤
    會，附此敘明。又按「所謂之殺傷力，依據一般人民日常生
    活與語言經驗，應能理解係指彈丸擊中人體可對皮膚造成穿
    透性傷害，而揆諸現行司法審判實務，亦係以其在最具威力
    之適當距離，以彈丸可穿入人體皮肉層之動能為槍械具殺傷
    力之基準。法院於具體個案中，並審酌專業鑑定機關對槍砲
    發射動能之鑑定報告，據以認定槍砲是否具有殺傷力。是系
    爭規定以是否具有殺傷力為構成要件，其意義為受規範者所
    得預見，亦得經司法審查予以確認，尚與法律明確性原則無
    違。」此有司法院大法官會議解釋第669 號解釋理由書可資
    參照。佐以被告於原審審理中供稱：「（問：加裝鋼管何來
    ？）我原本就讀電機科，所以有在幫人家工作，鋼管我是去
    材料行買的，它原本是機器的零件，（問：如何固定在釘槍
    上面？）我將釘槍拆開後用螺絲墊片固定上去，我先裝上銀
    色的鋼管，再裝上黑色的鋼管，墊片在銀色的下面。」等語
    （見原審卷第86頁），及原審辯護人為被告辯護稱：「被告
    坦承有將鋼管加裝在打釘槍上，但是打釘槍本身就有殺傷力
    ，本身就可以打入水泥，實務上沒有以此為罪，其殺傷力是
    打釘槍本來就有的，不是因為被告加上鋼管導致，刑法所處
    罰製造是指原本沒有殺傷力的物品，因為被告的加工，使其
    具有殺傷力，因此被告所為與製造槍枝之構成要件不符。」
    等語，惟衡諸常情及一般經驗法則，水泥質地堅硬，較人體
    皮肉層厚度可謂有過之而無不及，此為公眾所周知之事實，
    故從被告使用打釘槍加裝套管及槍管改造成扣案改造長槍等
    情以觀，足認被告主觀上已知悉該槍枝具有殺傷力無訛，是
    其辯稱不知該槍具有殺傷力云云，與常理有違，所辯顯係事
    後卸責之詞，無足採信。又製造具有殺傷力之槍枝，依文義
    解釋，法無明文必須從原本沒有殺傷力的物品，因被告的加
    工，使其具有殺傷力；且依論理解釋，亦無必要限制須從原
    本沒有殺傷力的物品，因被告的加工，使其具有殺傷力，此
    觀諸槍砲彈藥刀械管制條例第1 條（立法目的）：「為管制
    槍砲、彈藥、刀械，維護社會秩序、保障人民生命財產安全
    ，特制定本條例。」規定可知，是被告辯護人上開辯解，容
    有誤會，並無足採。本件事證明確，被告犯行洵堪認定。
三、核被告劉世界所為，其改造上開槍枝而持有之行為，係犯槍
    砲彈藥刀械管制條例第8 條第1 項未經許可製造可發射金屬
    具有殺傷力之槍枝罪；其恐嚇被害人潘鳳英之行為，係犯刑
    法第305 條恐嚇危害安全罪。至被告製造後持有該改造槍枝
    之低度行為，為製造槍枝之高度行為所吸收，不另論罪。又
    被告所犯上開未經許可製造可發射金屬具有殺傷力之槍枝罪
    與恐嚇危害安全罪間，犯意各別，行為互殊，應予分論併罰
    。
四、原審以被告未經許可製造可發射金屬具有殺傷力之槍枝，及
    恐嚇危害安全之犯行，罪證明確，適用槍砲彈藥刀械管制條
    例第8 條第1 項，刑法第305 條、第11條前段、第51條第5
    款、第42條第3 項、第38條第1 項第1 、2 款，刑法施行法
    第1 條之規定，審酌被告正值青壯，卻未經許可製造可發射
    金屬具有殺傷力之槍枝，並另行起意持槍恐嚇被害人，嚴重
    危害社會治安，其犯罪動機、手段，及其犯罪後之態度等一
    切情狀，就未經許可製造可發射金屬具有殺傷力之槍枝犯行
    部分，量處有期徒刑5 年6 月，併科罰金新臺幣20萬元，罰
    金如易服勞役，以新臺幣1 千元折算1 日；就犯恐嚇危害安
    全犯行部分，量處有期徒刑6 月；並定應執行有期徒刑5 年
    10 月 ，併科罰金新臺幣20萬元，罰金如易服勞役，以新臺
    幣1千 元折算1 日。另以：扣案之改造長槍1 支（槍枝管制
    編號：0000000000號）係違禁物，應依刑法第38條第1 項第
    1 款規定宣告沒收；扣案鉛珠1 包（其中3 顆業經試射已失
    其效用，毋庸宣告沒收），均係被告所有，業據被告供承在
    卷，被告固辯稱係供釣魚用；然查，扣案鉛珠經法務部調查
    局鑑定「送鑑鉛珠1 包，為漁具水中浮沉制重用途之球形咬
    鉛，直徑約7.5mm 、重約2.1g，適合作為前述送鑑槍枝槍管
    裝填發射使用之彈丸。」有上開法務部調查局鑑定通知書在
    卷可稽，且證人即本件查獲員警林作明於原審到庭具結證述
    ：鉛彈是在車子後面的包包裡面，包包裡面只有鉛彈1 包，
    沒有注意有無其他釣魚用品等情明確（見原審卷第63頁）；
    況倘扣案鉛珠係供釣魚用，被告何以另外存放，而未與其他
    釣具放在一起，已有可疑。再者，扣案鉛珠體積大小亦恰巧
    適合作為前述送鑑槍枝槍管裝填發射使用之彈丸，而本件另
    無發現其他適合扣案槍枝使用之彈丸，則衡諸常情，若無適
    合彈丸，被告製造之槍枝等於無用，故扣案鉛珠應係被告將
    釣魚用之鉛珠預備供作扣案槍枝槍管裝填發射使用，堪以認
    定。則扣案鉛珠1 包（其中3 顆業經試射已失其效用，毋庸
    宣告沒收）屬被告所有供犯罪預備之物，均依刑法第38條第
    1 項第2 款規定宣告沒收。原審認事用法核無違誤，量刑尚
    稱妥適，被告仍執前詞提起上訴，並認原審量刑過重，而指
    摘原判決不當，均無理由，應予駁回。
據上論結，應依刑事訴訟法第368 條，判決如主文。
本案經檢察官王登榮到庭執行職務。
中    華    民    國  100     年    11    月    17    日
                  刑事第十庭    審判長法  官  陳中和
                                      法  官  林水城
                                      法  官  邱永貴
以上正本證明與原本無異。
違反槍砲彈藥刀械管制條例部分，如不服本判決應於收受本判決
後10日內向本院提出上訴書狀，其未敘述上訴理由者，並得於提
起上訴後10日內向本院補提理由書狀（均須按他造當事人之人數
附繕本）「切勿逕送上級法院」。
恐嚇危害安全部分，不得上訴。
中    華    民    國  100     年    11    月    17    日
                                      書記官  盧雅婷
附錄本案論罪科刑條文
槍砲彈藥刀械管制條例第8條第1項
未經許可，製造、販賣或運輸鋼筆槍、瓦斯槍、麻醉槍、獵槍、
空氣槍或第4 條第1 項第1 款所定其他可發射金屬或子彈具有殺
傷力之各式槍砲者，處無期徒刑或5 年以上有期徒刑，併科新臺
幣1 千萬元以下罰金。
中華民國刑法第305條
（恐嚇危害安全罪）
以加害生命、身體、自由、名譽、財產之事，恐嚇他人致生危害
於安全者，處 2 年以下有期徒刑、拘役或 3 百元以下罰金。